臺灣高等法院少年法庭刑事判決　　　　　　　　　　九十三年度少連上易字第九號
　　上　訴　人　台灣基隆地方法院檢察署檢察官
　　被　　　告　壬○○
右上訴人因詐欺案件，不服臺灣基隆地方法院九十二年度少連易字第四號，中華民國
九十三年二月十八日第一審判決（起訴案號：臺灣基隆地方法院檢察署九十二年度少
連偵字第八號、九十二年度偵字第五四三號、第一七二二號，併辦案號：臺灣基隆地
方法院檢察署九十三年度偵字第二一一八號、一二九九號），提起上訴，本院判決如
左：
    主  文
原判決撤銷。
壬○○成年人共同利用少年連續意圖為自己不法之所有，以詐術使人將本人之物交付
，處有期徒刑參年。瑞芳郵局金融卡（帳號00000000000000）壹張沒
收。
    事  實
一、壬○○係民國六十七年十二月二十八日生，行為時係已滿二十歲之成年人，其與
    姓名年籍不詳綽號「阿華」之成年男子共同意圖為自己不法所有，並基於概括之
    犯意聯絡，先後於如附表編號一至十所示之時間，利用壬○○及不知情之少年周
    ○君（民國七十四年十一月十五日生，真實姓名詳卷，涉犯詐欺罪嫌部分業經臺
    灣基隆地方法院少年法庭裁定不付審理確定）、連文昇（不知名之人冒用連文昇
    名義所申請）等人名義申請使用，如附表編號一至十所示之行動電話門號撥打，
    分別向丙○○○、寅○、戊○○○、己○○○、子○○○、辛○○、庚○○、癸○○○、丁○○○等人以附表編號一至十所示之方式施用詐術，致使丙○○○等
    人陷於錯誤，依指示將如附表編號一、三至十所示之款項，匯入附表編號一、三
    至十匯入帳戶欄所示壬○○所申請使用、壬○○向不知情之周○君所借用之帳戶
    中，並推由壬○○持上開郵局、銀行帳戶之提款卡，至自動提款機將附表編號一
    、三、四、五、六、七、八、十部分款項分次提領，壬○○則分得新臺幣（下同
    ）三萬元。至於如附表編號二所示部分則因丙○○○已察覺受騙，故未依指示匯
    款，致詐財未得逞。如附表編號九部分，因壬○○前向少年周○君所借用其妹周
    ○○（真實姓名年籍詳卷）所申請之瑞芳郵局帳戶更改密碼，致壬○○無法提領
    附表編號九癸○○○匯入之五萬元，壬○○即要求不知情未滿十八歲之周○君持
    該帳戶存摺提款，嗣周○君於九十二年二月十四日上午十時三十分許持存摺前往
    瑞芳郵局辦理時，為警方查獲周○君，並循線逮捕壬○○，致詐財未遂，因而查
    知上情，並扣得壬○○所供犯罪所用之瑞芳郵局金融卡（帳號00000000
    000000）一張、江純媛所有基隆商工畢業紀念冊一本、行動電話一支（號
    碼：0000000000）、新竹國際商銀提款卡（號碼：00000000
    000）一張。壬○○仍承前詐欺之概括犯意，與羅聲揚（由檢察官另行起訴）
    共同意圖為自己不法之所有，於九十二年八月間，以一萬元之價格向羅聲揚（由
    檢察官另行起訴）購買由羅聲揚在基隆市○○路郵局開立之Ｚ00000000
    00000號帳戶及金融卡，於同年九月二十四日上午十一時許，以電話聯絡吳
    桂珠之姪女李惠玲，佯稱吳桂珠之外甥郭秉權在外租車發生車禍，吳桂珠之姪女
    遂轉告吳桂珠與壬○○聯絡，吳桂珠以電話與壬○○聯絡後，壬○○即指示吳桂
    珠匯款新臺幣十萬元至羅聲陽帳戶中，致使吳桂珠陷於錯誤而在基隆市○○路郵
    局第二十一支局以匯款方式將十萬元匯至羅聲揚上開基隆市○○路郵局帳戶並遭
    提領。嗣吳桂珠與外甥取得聯絡得知並無車禍情事，始知受騙（詳如附表編號十
    一所示）。詎壬○○仍承前開概括之犯意，與一年籍不詳男子及名為「蘇佩雯」
    之成年女子基於意圖為自己不法所有之概括犯意聯絡，於附表編號十二至十七所
    示之期間，由壬○○等人利用他人冒用不知情之連炎坤、王祥儒、連文昇及楊志
    宗所申請使用，如附表編號十二至十七使用電話欄所示之行動電話門號，撥打甲○○等五人之家中電話，並以附表編號十二至十七詐欺方式欄所示之方式施用詐
    術，致使甲○○等五人陷於錯誤，其中編號十二及十四至十七所示之款項，由被
    害人將款項匯入陳建雨等人所申請使用之如附表編號十二及十四至十七號匯入帳
    戶欄所示之基隆市○○路郵局等存款帳戶中，並推由上開不詳姓名男子及壬○○
    分別持該等帳戶之存褶或提款卡，至基隆市東信郵局櫃檯及自動提款機將款項提
    領一空。至於如附表編號十三所示部分，則因甲○○已察覺受騙，未因此匯款致
    詐財未能得逞。嗣經甲○○等人向家屬查證而知悉受騙，並報警處理，嗣經警循
    此調閱該等行動電話通聯紀錄並實施通訊監察，同時調閱各次提款監視錄影帶，
    而查知上情後，隨即將壬○○拘提到案。
二、案經丙○○○訴由基隆市警察局第一分局暨戊○○○、己○○○、子○○○、辛○○、庚○○、癸○○○、丁○○○訴由臺北縣警察局瑞芳分局及寅○訴由基隆
    市警察局第四分局報請臺灣基隆地方法院檢察署檢察官偵查起訴及移請併辦。
    理  由
一、被告壬○○於本院審理時經合法傳喚均未到庭。惟據其於原審調查、審理中時均
    口否認有何詐欺之行為，辯稱：伊是將自己的銀行帳戶及周○君、周○○的帳戶
    賣給「阿華」，不知道「阿華」有打電話向被害人詐欺，伊有去領錢，但是「阿
    華」叫伊去領的，他說是家人匯錢給他云云。
二、惟查右揭事實，業據被害人丙○○○、寅○、戊○○○、己○○○、子○○○、
    辛○○、庚○○、癸○○○、丁○○○等人於警訊、偵查中指訴綦詳，且與上開
    證人周信志、少年周○君於警偵訊及本院少年法庭證述情節核相符合：
（一）被害人丙○○○於九十二年一月一日警詢時指稱：於九十一年十二月三十一日
      早上五點有一位自稱是我兒子吳聖威的打電話至家中，說他很痛苦．．起初並
      未向我提起匯款的事，只提供我一支行動電話號碼：0000000000，
      要我回電，我起初問他這並不是我兒子的電話，但是他告訴我是用同事的電話
      打的，後來．．他才向我提起匯款之事．．並提供我一個帳號：000000
      000000，告知我轉到華南銀行，於是我便至碇內郵局匯款十萬元至華南
      銀行上述帳號，到了晚上我兒子打電話回來，我才知道我被騙了等語（見九十
      二年度偵字第五四三號偵查卷第四頁）。於九十二年一月九日警詢指稱：假冒
      我兒子的歹徒於九十二年一月三日上午與下午均再打電話至家中要我再匯錢，
      一月六日下午三點多再打一通，他騙我說在軍中賭博輸錢，要我再匯十萬元，
      但是我沒有匯。從家中電話顯示器中發現他打電話所使用之行動電話號碼為0
      00000000等語（見同上偵查卷第八頁警詢筆錄）。
（二）被害人寅○於九十二年一月二十一日警詢時指稱：九十二年一月七日下午十四
      時許在家中，被假冒我孫子（魏敬勳）打電話到我家，當我一接電話對方就用
      台語叫我阿嬤，並繼續講：『阿嬤我欠朋友一筆錢，你能不能幫忙匯錢給我，
      我急需還朋友』．．我就問他你欠朋友多少錢．．對方說：阿嬤我欠朋友壹拾
      伍萬元，如果不馬上將錢匯給我的話，我朋友要將我的腳砍斷．．電話中告知
      我應如何匯款，接著告訴我一支行動電話號碼：0000000000，要我
      與他聯絡．．隨後，我就叫我兒子趕快拿我的瑞芳郵局存褶（局號００１１４
      、帳號0000000號）及印章前去郵局匯款等語（見九十二年度偵字第一
      二二號偵查卷第五頁至第六頁）。
（三）被害人戊○○○於九十二年一月十一日警詢時指稱：我是於昨（十）日下午十
      四時許，於住處接到來電，該來電男子自稱是我兒子並表示請我回電與他．．
      回電後，該不知名男子表示其服役間積欠長官新台幣拾萬元整，請我立刻匯過
      去，我匯款後於今（十一）日上午質問我兒子才知道我被詐騙了。對方是撥打
      我家中電話冒充我兒子的，並於電話中請我回撥行動電話門號0000000
      000．．他要我匯款至帳號0000000，並未告知我局名及其它資料，
      我於該（十）日下午於瑞芳大埔路郵局跨行轉帳，我一開始也無法跨行轉帳，
      我詢問郵局辦事員，他告知我這是瑞芳區的帳號，並提供局號0000000
      給我，我才順利的將新台幣十萬元匯入等語（見九十二年度少連偵字第八號偵
      查卷第二十一頁至第二十二頁）。
（四）被害人己○○○於九十二年二月十四日警詢時指稱：九十二年一月十三日上午
      九時許，在家接到一名冒充是我兒子莊仁育，告訴我他向人借錢買股票，對方
      父親急著要用錢，叫我給他新台幣十萬元應急，我不疑有他，因此就依他給我
      瑞芳郵局00000000000000000戶名陳銘鋒之戶頭，將錢匯給
      他。歹徒有留下0000000000號行動電話等語（見九十二年度少連偵
      字第八號偵查卷第二十三頁背面）。
（五）被害人子○○○於九十二年二月十四日警詢時指稱：九十二年一月二十四日上
      午約十時許在家接到一名自稱是我兒子電話，告訴我他駕駛租來的車，與人發
      生車禍，要賠償對方新台幣十五萬元，並要我匯入彰化銀行瑞芳辦事處帳號0
      0000000000000，周默君帳戶內．．大約當天十二時三十分許我
      將新台幣十五萬元交給我女兒黃麗真持往基隆郵政總局匯入該款項，匯款人是
      用我丈夫黃金龍名義匯的。歹徒佯稱行動電話沒電向別人借了0000000
      000電話要我匯完款後，打這個電話給他等語（見九十二年度少連偵字第八
      號偵查卷第二十五頁背面）。
（六）被害人辛○○於九十二年二月十四日警詢時指稱：九十二年一月二十七日早上
      十一時三十分許在家中接到歹徒電話，歹徒假藉是我兒子陳正哲，他告訴我發
      生事情需要新台幣十五萬元，要我將錢匯入瑞芳郵局00000000000
      000，戶名周○○戶頭內．．並留下0000000000號手機，要我匯
      完錢之後與他聯絡．．我是於當天十二時五十分左右在基隆市○○路、愛四路
      口之彰化銀行把錢匯給對方等語（見九十二年度少連偵字第八號偵查卷第二十
      七頁背面至第二十八頁）。
（七）被害人庚○○於九十二年二月十四日警詢時指稱：九十二年二月七日下午一時
      三十分許，在住處家中接到歹徒冒充我弟弟郭鴻達，他告訴我因投資股票向朋
      友借了新台幣十萬元，朋友催討甚急，今天如不還錢，朋友不肯放他走，我一
      聽到這消息，因一時沒有那麼多錢，就先給了五萬元，歹徒就叫我將錢匯入瑞
      芳郵局0000000號，帳號0000000號，戶名周○○戶內，我就將
      錢匯過去．．對方留下0000000000手機號碼等語（見九十二年度少
      連偵字第八號偵查卷第二十九頁背面）。
（八）被害人癸○○○於九十二年二月十四日警詢時指稱：九十二年二月十三日十五
      時五十分在家接到一通電話，對方自稱是我乾兒子吳凱倫，他在電話中告訴我
      他在台北欠了人家錢，如果沒有錢回不了家，我問他要多少錢，他說新台幣十
      五萬元，我告訴他我一時沒有那麼多錢，他說五萬元也可以，並要我將錢匯入
      瑞芳郵局0000000、0000000號帳戶內．．歹徒留下00000
      00000行動電話，要我將錢匯過去之後以該電話聯絡他等語（見九十二年
      度少連偵字第八號偵查卷第三十一頁背面）。
（九）被害人丁○○○於九十二年二月十四日警詢時指稱：九十二年二月十三日下午
      五時左右，突然接到一通電話，打電話來的是一名男子，該男子叫我媽媽，我
      以為真的是我兒子打來的，這名男子告訴我因與朋友合資買股票，欠朋友錢，
      如果不還錢朋友不讓他回來，我一時害怕，就依這個假冒我兒子的人所指示，
      叫我媳婦把新台幣十萬元以提款機轉帳的方式將錢匯入0000000000
      0000號的帳戶內，我媳婦是在九十二年二月十三日年下午六時許在台北市
      內湖區致伸公司地下室內所放置的華南銀行提款機轉帳的等語（見九十二年度
      少連偵字第八號偵查卷第三十三頁背面至第三十四頁）。
（十）少年周○君於警局及少年法庭證稱：九十二年一月中旬陳銘鋒曾向我拿我妹妹
      周○○所有之郵政存簿及提款卡，提款卡至今尚未還，還有借用我所有之彰化
      銀行瑞芳辦事處、帳號：00000000000000號之存簿及提款卡，
      九十二年二月十四日上午陳銘鋒叫我去領錢，我沒問他是什麼錢就去領，因為
      密碼剛改，陳銘鋒無法用金融卡領，所以才叫我去領錢，陳銘鋒並沒有告訴我
      這筆錢的來源，0000000000行動電話門號是我在九十一年八月十九
      日去聲請，是我在使用，但陳銘鋒也會拿去使用，現在該支手機在陳銘鋒那裡
      ，0000000000、0000000000行動電話門號都是陳銘鋒在
      使用，0000000000行動電話門號係被告陳銘鋒在使用，警察查獲前
      他都叫我打這支跟他聯絡，每次撥電話都是陳銘鋒接的等語（見九十二年度少
      連偵字第八號偵查卷第十三頁至第十五頁、原審九十二年度少調字第六三號卷
      宗第三頁、第十、十一頁、第二十頁至第二十一頁）。
（十一）證人周志信於九十二年六月二十七日偵查中證稱：0000000000行
        動電話門號是被告使用之的手機號碼等語（見九十二年度少連偵字第八號偵
        查卷第一六四號）。
（十二）被害人丙○○○等九人之上開指訴，經核與卷附華南商業銀行基隆分行九十
        二年三月七日 (92）華基存字第五０號函附壬○○所有華南銀行00000
        0000000帳號九十一年十二月三十日至九十二年一月三十一日往來明
        細表、郵政儲金匯業局自動櫃員機儲戶轉帳交易明細表（轉帳人丙○○○）
        、郵政跨行匯款申請書及執據（匯款人寅○）、寅○郵局帳戶郵政存簿儲金
        儲金簿存提款明細、戊○○○郵局帳戶郵政存簿儲金儲金簿存提款明細、郵
        政儲金匯業局自動櫃員機儲戶轉帳交易明細表（轉帳人戊○○○）、壬○○
        所有瑞芳郵局00000000000000帳號交易明細表、己○○○瑞
        芳地區農會帳戶交易明細、郵政跨行匯款申請書及執據（匯款人子○○○）
        、彰化商業銀行瑞芳分行九十二年二月二十五日彰瑞芳字００一八號函附周
        ○君所有彰化銀行帳戶九十一年十二月一日至二月二十日交易明細表、周○○所有瑞芳郵局帳戶九十二年一月一日至一月二十八日存提詳情表、周○○
        所有瑞芳郵局帳戶九十二年一月二十八日至二月十三日交易資料、郵政國內
        匯款執據（匯款人癸○○○）、華南銀行自動櫃員機轉帳交易明細表（轉帳
        人丁○○○）所載之內容相符合。
（十三）又查被告壬○○確分別於九十一年十二月三十一日、九十二年一月七日、一
        月九日、一月十三日、一月二十四日、一月二十七日、一月二十八日、二月
        七日、二月十日、二月十三日多次至瑞芳郵局、華南銀行基隆分行、彰化銀
        行瑞芳分行等地提款機提取被害人所匯款項，業據臺灣基隆地方法院檢察署
        檢察官於九十二年六月十七日勘驗錄影帶屬實，製有勘驗筆錄一紙在卷可稽
        ，並有提款機翻拍照片三十九張、瑞芳郵局金融卡一張、彰化銀行瑞芳分行
        自動提款機監視錄影帶、瑞芳郵局錄影帶、華南商業銀行基隆分行交易監視
        錄影帶各一捲扣卷可證（見九十二年偵字第五四三號偵查卷第十六頁、九十
        二年度偵字第一七二二號偵查卷第二十二頁、九十二年度少連偵字第八號偵
        查卷第一０五頁至第一一三頁、第一二八頁、第一三二頁至第一三六頁、第
        一八一頁）。而被告壬○○、阿華撥打使用如附表所示之行動電話門號向被
        害人等施用詐術，其中0000000000及0000000000門號是壬○○名義申請並使
        用，0000000000門號由少年周○君申請，0000000000、0000000000門號申請
        人不詳，0000000000門號是他人冒用連文昇名義申請，但上開四支行動電話
        門號均係被告壬○○使用之事實，亦有遠傳電信股份有限公司行動電話基本
        資料、通聯紀錄附卷可證。且被告壬○○為警查獲時在其身上扣得所有之00
        00000000門號及國際牌ＧＤ５５行動電話一支，經檢察官當庭勘驗該支國際
        牌ＧＤ５５行動電話結果，行動電話序號為00000000000000
        0號等情，有九十二年六月二十七日檢察官勘驗筆錄一紙，及台北縣政府警
        察局瑞芳分局扣押筆錄、台北縣政府警察局瑞芳分局領據可證。
（十四）又附表編號五、六、七、八、十之犯罪事實，歹徒持以與被害人聯絡之手機
        序號，通聯紀錄上皆顯示「000000000000000」，且通聯紀
        錄顯示之「000000000000000」，即係「00000000
        0000000」，其因乃系統自動將查詢序號最後一碼以『○』顯示，並
        不影響查詢結果乙節，有上開行動電話通聯紀錄及遠傳電信股份有限公司九
        十二年（業服）字第五一三三號函各一份可佐，足證上開行動電話門號均有
        使用被告壬○○所有之上開國際牌ＧＤ５５之行動電話無訛。此外，復有被
        害人丙○○○於附表編號二時間與歹徒通話之電話錄音帶一捲及音帶譯文一
        份在卷可按。而被告壬○○與「阿華」係利用江純媛所有之基隆商工（八十
        三年）畢業紀念冊內所記載，得知被害人丁○○○、庚○○、癸○○○等人
        家中電話一節，亦有基隆商工畢業紀念冊一本扣案可證。
（十五）關於如附表編號十一部分，查證人羅聲揚於警詢時亦證稱：伊有將0000
        0000000000號東光郵局帳戶及提款卡以一萬元之代價賣給壬○○
        等語，核與被害人吳桂珠所稱該打電話向伊詐財者要伊匯款至羅聲揚郵局帳
        戶，帳號00000000000000號相符，並有郵局國內匯款收據、
        儲金人紀要、交易詳情（均影本）等附卷可稽，事證亦明。
（十六）被告詐騙如附表編號十二至十七犯行部分，業據被害人甲○○、康寶猜、丑
        ○○、卯○○○、乙○○○、吳桂珠於警詢時指明：
１、被害人甲○○於警詢時指稱：「於九二年十一月三日八時許，我母親接獲一通自
    稱是我表弟的電話，對方稱被高利貸追債，須要十五萬元來還債，我母親告訴我
    此事後，我打了對方所留之電話0000000000與該人聯絡，我原本不太相信，於是
    又請母親與該人聯絡，並由母親詢問一些家裡的事，對方都知道，於是我就將錢
    匯給自稱是我表弟的男子」、「（你於何時？將錢匯至何帳戶？共匯多少錢？）
    我是於當日九時三十分左右，至基隆市○○路郵局匯款的。錢是匯至帳號000000
    00000000戶名陳建雨帳戶內。我共匯新台幣以下同十五萬元」等語（見偵字第一
    二九九號偵查卷第十五頁背面）。於本院審理時亦到庭供稱：「（當時為何要你
    們匯款？）他說他借高利貸借了十萬，對方要他趕快還錢。（後來對方是否於十
    一月十七日又有打電話來要你們匯款？）是的，那次打電話來就直接找我，叫我
    大姐（外省口音），當時也有說上次借款的事情。這次也是要借款十五萬元。要
    我匯款到他指定的帳戶（徐睦涵的帳戶）。後來我母親就打電話給我舅媽確定是
    否有這回事，我舅媽說沒有，所以我們才報警。第二次的時候就是打我的手機，
    因為我第一次有用我的手機號碼打他的手機，可能就有留下我的手機號碼，所以
    第二次他就直接打手機電話給我」等語（本院九十三年五月十七日訊問筆錄）。
２、被害人丑○○於警詢時指稱：「於九三年一月七日十五時許，我家中電話接獲一
    通自稱是我兒子的電話，我聽聲音以為是我兒子，對方稱有事，並留下00000000
    00行動電話要我打過去，我打過去後，對方稱被高利貸的人押著，需要二十來萬
    還，如果沒有退錢的話，他們不會讓我走，對方並告訴我不要告訴別人，我聽到
    後心裡相當著急，並將錢匯給自稱是我兒子的男子」、「（妳係於何時？將錢匯
    至何帳戶？共匯多少錢？）我於當日十五時二時分左右，至基隆光二路郵局匯款
    的。錢是至賬號000000000000戶名蘇佩雯賬戶內。我共匯款新台幣二十萬元」等
    語（見偵字第一二九九號偵查卷第二十三頁正面）。於本院審理時亦到庭供稱：
    「（九十三年一月七日下午詐騙人是否有打到你住家【基隆市○○○路】電話？
    ）是的，那個聲音一打來就裝作我兒子的聲音，他是裝作沒精神好像生病的聲音
    ，所以我聽不出來。後來他就說他在朋友那裡，後來他說他也欠高利貸的錢，他
    人在高利貸那裡，要我匯錢過去，他人就可以回家了。（後來是否要你匯款到蘇
    佩雯的帳戶？）當時他是直接跟我說帳戶的名稱，我是後來才知道那是蘇佩雯的
    帳戶。後來我就去匯款，我匯款之後就有打電話過去給他，他說他可以回來了會
    在打電話給我。當時他是說他本來的手機號碼已經沒有使用了，所以要我改用另
    外壹支電話號碼聯絡。當時我兒子是在台北，後來隔天我打原來我兒子的電話號
    碼，我兒子就說沒有這回事。當時我完全認為打電話來的人就是我的兒子。我跟
    對方通過二次電話，第二天我在打那個電話，那個電話就已經是暫時使用的狀態
    了」等語（本院九十三年五月十七日訊問筆錄）。
３、被害人卯○○○於警詢時指稱：「九三年二月六日早上十時三十分左右，我在家
    接到一名歿生男子打來的電話，對方在電話中說：妳兒子被押在我這，並給我一
    個帳號（00000000000000）、電話0000000000，叫我匯十萬給他」等語（見偵字
    第一二九九號偵查卷第二十九頁）。
４、被害人乙○○○於本院審理時亦到庭供稱：「（九十三年一月十六日是否有人打
    電話給你詐騙？）有。就有人打電話來說我兒子被他押住了，要我匯款十萬元去
    救他。（你是否於十一點多時就去匯款給對方所指定的帳戶？）是的。帳戶的名
    字是蘇佩雯。（你何時知道那是詐騙電話？）當天晚上我兒子回來之後我才知道
    」等語（本院九十三年五月十七日訊問筆錄）。並有郵局國內匯款單據影本四紙
    、存款明細表影本、電話通聯紀錄影本各一份、交易清單影本四紙、監視錄影帶
    畫面五張、提領款項節錄光碟二張、被告壬○○於警訊及偵查時亦坦承關於被害
    人康寶猜、丑○○、卯○○○、乙○○○四人所匯款項係伊受蘇佩雯之託前往提
    領無訛（見九十三年度偵字第一二九九號偵查卷第八頁、八十六頁）。被告辯稱
    伊僅係受蘇佩雯之託代為領錢，沒有詐財之意云云，顯不足採。
（十七）被告雖矢口否認有何詐欺之行為，辯稱：伊只是將自己的銀行帳戶及周○君
        、周○○的帳戶賣給「阿華」，不知道「阿華」有打電話向被害人詐欺，伊
        有去領錢，但是阿華叫伊去領的，他說是家人匯錢給他。又關於如附表編號
        十一至十六部分，伊僅係受蘇佩雯之託代為領錢，沒有詐財之意云云。然查
        被告壬○○於九十二年九月九日檢察官偵查中亦坦承：畢業紀念冊原本放在
        家中客廳，是「阿華」借走的。錢是其去領的，但是戶頭是賣給「阿華」用
        ，一個戶頭賣一萬元，總共跟「阿華」拿了三萬元等語（見九十二年度少連
        偵字第八號偵查卷第二０三頁至第二０五頁偵訊筆錄）。於原審九十二年十
        一月十二日調查時供稱：領錢的是我，打電話的不是我，是『阿華』，阿華
        都在我旁邊，我是賣帳戶給阿華，是我把戶頭賣給他，但阿華沒有拿錢給我
        ，我去領錢後，每領一次阿華就拿三、五千元給我。我當時領錢時阿華在我
        身旁，他說叫我去領，當時周默君完全不知道這件事等語（見原審九十二年
        度易字第二五一號卷宗第二十頁至第二十一頁訊問筆錄）。然被告領錢之次
        數多達十餘次之多，「阿華」既在被告身旁，何以不自己領錢？且被告自承
        出賣帳戶給「阿華」，而每領一次錢「阿華」均交付被告三、五千元，被告
        豈有不起疑心之理？所辯各節均有悖常理，不足採信，顯見被害人丙○○○
        等人前開指訴核與事實相符，足堪採信。
    綜上所述，被告壬○○詐欺犯行事證至為明確，洵堪認定，其空言否認犯行，顯
    係事後卸責之詞，自不足採信，應依法論科。
三、核被告壬○○所為，關於如附表編號一、三、四、五、六、七、八、十、十一、
    十二、十四至十七部分，係犯刑法第三百三十九條第一項詐欺取財既遂罪，如附
    表編號二、九、十三部分，係犯刑法第三百三十九條第三項、第一項之詐欺取財
    未遂罪。被告先後十七次犯行，時間密接，所犯罪名相同，顯係基於概括之犯意
    反覆為之，為連續犯，應依刑法第五十六條之規定以一詐欺取財既遂罪論，並加
    重其刑。關於如附表編號一至十部分，被告與綽號「阿華」之成年男子間；如附
    表編號十一部分，被告與羅聲揚之間，如附表編號十二至十七部分，被告與名為
    「蘇佩雯」之不詳身分成年女子及另一名姓名年籍不詳之成年男子間，分別有犯
    意之聯絡及行為分擔，應分別依共同正犯論處。又如附表編號一至十部分，被告
    係利用不知情之少年周○君取款，係利用無犯罪故意未滿十八歲之少年周○君為
    構成要件行為，應成立間接正犯。關於如附表編號十一至十七部分，雖未經起訴
    ，惟因與起訴部分有連續犯裁判上一罪關係，依審判不可分原則，為起訴效力所
    及，本院自得併予審理。按成年人利用未滿十八歲之人犯罪者，少年事件處理法
    第八十五條第一項雖有加重其刑至二分之一之規定；然九十二年五月二十八日公
    布（同月三十日生效）之兒童及少年福利法第七十條第一項前段就成年人利用少
    年犯罪者，亦定有加重其刑至二分之一之明文，且同法第一條第二項復設有：「
    兒童及少年福利依本法之規定，本法未規定者，適用其他法律」之優先適用規定
    。本件被告犯罪時，兒童及少年福利法既已生效，而少年周○君係七十四年十一
    月十五日出生，有其年籍訊問筆錄在卷可考，其於本案發生時尚未年滿十八歲，
    被告係成年人，除其自為犯罪行為之一部分外，亦利用少年周○君犯本罪，自應
    依兒童及少年福利法第七十條第一項前段規定，遞加重其刑。
四、原審認被告罪證明確，予以論罪科刑，固非無見，惟查被告尚犯如表編號十一至
    十七之犯行，原審未及審酌，檢察官據此提起上訴，其上訴有理由，爰由本院將
    原判決撤銷改判，並審酌被告之素行不佳、法治觀念淡薄、犯罪之動機、目的、
    手段、所生之損害非輕、犯罪後復飾詞卸責態度不佳等一切情狀，量處如主文所
    示之刑，以示懲儆。
五、扣案瑞芳郵局金融卡一張（帳號00000000000000），係被告壬○○所有供其犯罪所用之物，已如上述，應依刑法第三十八條第一項第二款之規定
    宣告沒收之。至於扣案之江純媛所有基隆商工畢業紀念冊一本、並非被告所有，
    其餘行動電話一支（號碼：0000000000）、新竹國際商銀提款卡（號
    碼：00000000000）一張，雖係被告所有但非供本件犯罪所用之物，
    經被告陳明，自不併予宣告沒收。
六、被告經合法傳喚無正當理由不到庭，爰不待其陳述逕行判決。
據上論斷，應依刑事訴訟法第三百六十九條第一項前段、第三百六十四條、第三百七
十一條、第二百九十九條第一項前段，兒童及少年福利法第七十條第一項前段，刑法
第二條第一項前段、第二十八條、第五十六條、第三百三十九條第一項、第三十八條
第一項第二款，罰金罰鍰提高標準條例第一條前段，判決如主文。
本案經檢察官陳文禮到庭執行職務。
中　　　華　　　民　　　國　　九十三　　年　　　七　　　月　　 十五 　　日
                              臺灣高等法院少年法庭
                                  審判長法  官  陳  正  雄
                                        法  官  許  宗  和
                                        法  官  許  錦  印
右正本證明與原本無異。
不得上訴。
                                        書記官  楊  妙  恩
中　　　華　　　民　　　國　　九十三　　年　　　七　　　月　　二十二　　日
附錄本案論罪科刑法條全文：
刑法第三百三十九條：
意圖為自己或第三人不法之所有，以詐術使人將本人或第三人之物交付者，處五年以
下有期徒刑、拘役或科或併科一千元以下罰金。
以前項方法得財產上不法之利益或使第三人得之者亦同。
前二項之未遂犯罰之。
      附  表
┌──┬─────┬───────┬──────┬──────┬─────┬─────┐
│編號│  時 間   │   詐欺方式   │  使用電話  │  匯入帳戶  │  備註    │觸犯法條  │
├──┼─────┼───────┼──────┼──────┼─────┼─────┤
│    │九十一年十│冒用告訴人吳王│被告壬○○所│匯入新臺幣（│該筆款項  │刑法第三百│
│    │二月三十一│阿好之子吳聖威│申請使用之０│下同）十萬元│已於匯入  │三十九條第│
│    │日上午五時│名義，並要求匯│九一七九六九│至被告壬○○│當日遭提  │一項      │
│    │十五分許  │款            │四七０號行動│所申請使用之│領一空    │          │
│一  │          │              │電話門號    │華南銀行基隆│          │          │
│    │          │              │            │分行第二００│          │          │
│    │          │              │            │二００三八四│          │          │
│    │          │              │            │一六四號帳戶│          │          │
│    │          │              │            │內          │          │          │
├──┼─────┼───────┼──────┼──────┼─────┼─────┤
│    │九十二年一│冒用告訴人吳王│被告壬○○所│同右帳戶    │因告訴人  │刑法第三百│
│    │月三日上午│阿好之子吳聖威│申請使用之０│            │丙○○○  │三十九條第│
│二  │八時二十九│名義，並佯稱在│九一六五五一│            │前已察覺  │三項      │
│    │分許      │軍中因賭博之糾│六三八號行動│            │被騙而未  │          │
│    │          │紛要求匯款十萬│電話門號    │            │依指示匯  │          │
│    │          │元            │            │            │款        │          │
├──┼─────┼───────┼──────┼──────┼─────┼─────┤
│    │九十二年一│冒用告訴人寅○│同右        │匯入十五萬元│該筆款項  │刑法第三百│
│    │月七日下午│之孫魏敬勳名義│            │至同右帳戶  │經匯入後  │三十九條第│
│    │二時十分許│，並佯稱積欠友│            │            │迄至華南  │一項      │
│    │          │人款項        │            │            │銀行基隆  │          │
│    │          │              │            │            │分行執行  │          │
│    │          │              │            │            │扣押前，  │          │
│三  │          │              │            │            │已遭提領  │          │
│    │          │              │            │            │五筆共計  │          │
│    │          │              │            │            │十萬元，  │          │
│    │          │              │            │            │故現應仍  │          │
│    │          │              │            │            │有五萬元  │          │
│    │          │              │            │            │之贓款留  │          │
│    │          │              │            │            │於該帳戶  │          │
│    │          │              │            │            │中。      │          │
├──┼─────┼───────┼──────┼──────┼─────┼─────┤
│    │九十二年一│冒用告訴人張謝│被告壬○○所│匯入十萬元至│該筆款項  │同右法條  │
│    │月九日下午│玉英之子名義，│申請使用之０│被告壬○○所│已於匯入  │          │
│    │二時三十七│並佯稱稱其服役│九一七九六九│申請使用之瑞│當日遭提  │          │
│四  │分許      │期間欠長官十萬│四七０號行動│芳郵局第００│領一空    │          │
│    │          │元，並要求匯款│電話門號    │一一三四一０│          │          │
│    │          │              │            │五一九三０  │          │          │
│    │          │              │            │六號帳戶內  │          │          │
├──┼─────┼───────┼──────┼──────┼─────┼─────┤
│    │九十二年一│冒用告訴人莊蘇│同右        │匯款金額及帳│該筆款項  │同右法條  │
│    │月十三日上│秀英之子莊仁育│            │戶同右      │已於匯入  │          │
│五  │午八時五十│名義，並佯稱向│            │            │當日遭提  │          │
│    │二分許    │他人借款購買股│            │            │領一空    │          │
│    │          │票然遭催討而要│            │            │          │          │
│    │          │求匯款十萬元  │            │            │          │          │
├──┼─────┼───────┼──────┼──────┼─────┼─────┤
│    │九十二年一│冒用告訴人黃林│由周○君所申│匯入十五萬元│該筆款項  │同右法條  │
│    │月二十四日│愛玉之子名義，│請，而被告陳│至周○君所申│已於匯款  │          │
│    │上午十時六│並佯稱其在外與│銘峰亦有使用│請，嗣由被告│當日遭提  │          │
│    │分許      │人發生車禍而要│之０九一六五│壬○○所借用│領十萬元  │          │
│    │          │求匯款十五萬元│六０六四三號│之彰化商業銀│，該帳戶  │          │
│六  │          │以賠償        │行動電話門號│行瑞芳分行第│嗣經本署  │          │
│    │          │              │            │五五四三五一│發函扣押  │          │
│    │          │              │            │二九五九九０│，故仍有  │          │
│    │          │              │            │００號帳戶內│贓款五萬  │          │
│    │          │              │            │            │元存於該  │          │
│    │          │              │            │            │帳戶中    │          │
├──┼─────┼───────┼──────┼──────┼─────┼─────┤
│    │九十二年一│冒用告訴人陳張│由不知名之人│匯款十五萬元│該筆款項  │同右法條  │
│    │月二十七日│杏之子陳正哲名│所申請，然由│至周○○所申│已於匯款  │          │
│    │上午十一時│義，並佯稱在外│被告壬○○所│請，嗣由被告│當日及翌  │          │
│    │四十六分許│發生事情須十五│使用之０九三│壬○○所借用│日遭提領  │          │
│七  │          │萬元解決而要求│００一六五四│之瑞芳郵局第│一空      │          │
│    │          │匯款          │五號行動電話│００一一三四│          │          │
│    │          │              │門號        │一０五八五五│          │          │
│    │          │              │            │二  五號帳戶│          │          │
│    │          │              │            │內          │          │          │
├──┼─────┼───────┼──────┼──────┼─────┼─────┤
│    │九十二年二│冒用告訴人郭美│由不知名之人│匯款五萬元至│該筆款項  │同右法條  │
│    │月七日中午│惠之弟郭鴻達之│冒用連文昇名│同右戶頭中  │已於匯款  │          │
│    │十二時三十│名義，並佯稱因│義所申請，然│            │當日遭提  │          │
│八  │四分許    │投資股票向他人│由被告壬○○│            │領一空    │          │
│    │          │借用十萬元遭催│所使用之０九│            │          │          │
│    │          │討，而要求匯款│三０二六０六│            │          │          │
│    │          │              │一二號行動電│            │          │          │
│    │          │              │話門號      │            │          │          │
├──┼─────┼───────┼──────┼──────┼─────┼─────┤
│    │九十二年二│冒用告訴人游黃│由不知名之人│匯款五萬元至│該款項經  │刑法第三百│
│    │月十三日下│阿冬之乾兒子吳│所申請，然由│同右戶頭中  │匯入後因  │三十九條第│
│    │午三時十四│凱倫之名義，並│被告壬○○所│            │密碼變更  │三項      │
│    │分許      │佯稱在外積欠他│使用之０九一│            │故未遭提  │          │
│九  │          │人十萬元而要求│六六九五一七│            │領，嗣經  │          │
│    │          │匯款          │０號行動電話│            │檢察署發  │          │
│    │          │              │門號        │            │函扣押，  │          │
│    │          │              │            │            │故贓款現  │          │
│    │          │              │            │            │仍存於該  │          │
│    │          │              │            │            │帳戶中    │          │
│    │          │              │            │            │          │          │
├──┼─────┼───────┼──────┼──────┼─────┼─────┤
│    │九十二年二│冒用告訴人周劉│同右        │匯入十萬元至│該筆款項  │同右法條  │
│    │月十三日下│秀雲之子名義，│            │同編號四戶頭│已於匯入  │          │
│    │午五時五十│並佯稱其與他人│            │中          │同日遭提  │          │
│    │二分許    │合資購買股票積│            │            │領一空    │          │
│十  │          │欠他人款項遭催│            │            │          │          │
│    │          │討，而要求匯款│            │            │          │          │
│    │          │十萬元        │            │            │          │          │
├──┼─────┼───────┼──────┼──────┼─────┼─────┤
│    │九十二年九│佯稱告訴人侄子│被告所使用０│匯款十萬元至│該筆款項  │同右法條  │
│    │月二十四日│在外租車發生事│九二六四四四│第００一一一│已於匯款  │          │
│十一│上午十一時│故，而要求幫忙│六五九號行動│三八０三三０│當日及翌  │          │
│    │　　　    │匯款十萬元　　│電話門號    │二０一號帳戶│日遭提領  │          │
│　  │          │　　　　　　　│            │內　　　　　│一空      │          │
├──┼─────┼───────┼──────┼──────┼─────┼─────┤
│    │九十二年十│佯稱係被害人王│以連炎坤名義│匯入十五萬元│該筆款項已│刑法第三百│
│    │一月三日上│莉盈之表弟，因│申請使用之○│至陳建雨所申│於匯入當日│三十九條第│
│　  │午八時許  │遭高利貸討債需│九三○四○二│請之基隆東信│遭不詳姓名│一項      │
│十二│          │要新台幣（下同│三一三號行動│路郵局第○○│男子持存摺│          │
│　　│          │）十五萬元，並│電話門號    │一一一三八○│前往該郵局│          │
│    │          │要求匯款。    │            │三二○三六一│櫃檯提領一│          │
│    │          │　　　　　    │            │號帳戶內　　│空。      │          │
├──┼─────┼───────┼──────┼──────┼─────┼─────┤
│    │          │              │            │            │          │          │
│    │九十二年十│再次佯稱係被害│以王祥儒名義│要求匯至徐睦│因甲○○向│刑法第三百│
│    │一月十七日│人甲○○之表弟│申請使用之○│涵所申請之第│其表弟詢問│三十九條第│
│十三│下午一時許│，而向其借錢並│九一六七二四│○○一一一二│後，始知受│三項      │
│    │    　    │要求匯款。　　│三八五號行動│四○三四四七│騙而未匯款│          │
│　  │          │　　　　　　　│電話門號    │八一號郵局帳│          │          │
│    │          │　　　　　    │            │戶內　　　　│　　　　　│          │
├──┼─────┼───────┼──────┼──────┼─────┼─────┤
│    │九十二年十│佯稱係被害人康│同右        │匯入十萬元至│該筆款項已│刑法第三百│
│    │一月十七日│寶猜之子，因遭│　　　　　　│同右帳戶　　│於匯入同日│三十九條第│
│　　│下午二時許│高利貸的人押住│　　　　　　│　　　　　　│，由被告持│一項      │
│十四│　　　    │，須十萬元清償│            │　　　　　　│提款卡前往│          │
│　  │          │始能離去，並要│            │　　　　　　│臺北縣瑞芳│          │
│　  │          │求匯款。　　　│            │　　　　　　│郵局分次提│          │
│    │          │              │            │　　　　　　│領一空。　│          │
├──┼─────┼───────┼──────┼──────┼─────┼─────┤
│    │九十三年一│佯稱係被害人謝│以連文昇名義│匯入二十萬元│同右　　  │同右法條  │
│    │月七日下午│美鳳之子，並以│所申請使用之│至蘇佩雯所申│　　　　  │          │
│　　│三時許　　│同右理由要求匯│○九三一一二│請之苗栗獅潭│　　　　  │          │
│十五│　　　    │款。　　　　　│三七一九號行│郵局第○二九│　　　    │          │
│　  │          │　　　　　　　│動電話門號  │一一七○○四│          │          │
│    │          │　　　　　    │            │七九六七號帳│　　　　　│          │
│    │          │　　　　　    │            │戶內　　　　│　　　　　│          │
├──┼─────┼───────┼──────┼──────┼─────┼─────┤
│    │九十三年一│佯稱係被害人蘇│以楊志宗名義│匯入十萬元至│同右      │同右法條  │
│    │月二十四日│張憶文之姪子，│申請使用之○│同右郵局　　│　　　　  │          │
│　　│下午四時許│因向地下錢莊借│九三一三一三│　　　　　　│　　　　  │          │
│十六│　　　    │錢現遭押住討債│六三二號行動│　　　　　　│　　　    │          │
│　  │          │，須十萬元清償│電話門號    │　　　　　　│          │          │
│    │          │始能離去，並要│            │　　　　　　│　　　　　│          │
│    │          │求匯款。　    │            │　　　　　　│　　　　　│          │
├──┼─────┼───────┼──────┼──────┼─────┼─────┤
│    │九十三年二│向被害人王郭玉│同右　　　　│同右　　　　│同右　　  │同右法條  │
│十七│月六日上午│里佯稱已押住其│　　　　　　│　　　　　　│　　　　  │          │
│　　│十時許　　│子，要求匯款十│　　　　　　│　　　　　　│　　　　  │          │
│    │　　　    │萬元。　　　　│　　　　　  │　　　　　　│　　　　  │          │
│    │          │              │            │            │          │          │
└──┴─────┴───────┴──────┴──────┴─────┴─────┘
